【裁判字號】    95,抗,329
【裁判日期】    951016
【裁判案由】    聲請再審
【裁判全文】
臺灣高等法院臺南分院刑事裁定           95年度抗字第329號
抗  告  人  甲 ○ ○
上列抗告人因聲請再審案件，不服臺灣嘉義地方法院中華民國95
年8月22日裁定（95年度聲簡再字第6號），提起抗告，本院裁定
如下：
      主  文
抗告駁回。
      理  由
一、本件抗告意旨略以：
  (一)原裁定雖以：「聲請人（即抗告人）雖欲以當日之通聯紀錄
    和其手機顯示之基地台證明其當日均在嘉義市軍輝橋附近，
    惟查其手機通聯時刻距離當日中午十二時尚有約半小時許之
    空隙，而嘉義市軍輝橋附近至嘉義縣中埔鄉和睦村等地之車
    程，亦僅距十數分鐘至二十餘分鐘，尚難以此即認為被告案
    發日均在嘉義市等情，業經原審法院審酌而不採認，復於判
    決理由中交代甚明，揆諸上開最高法院判例意旨，此自非聲
    請人所指稱無需經調查程序即足以動搖原確定判決之新證據
    ，亦非第四百二十一條所謂漏未審酌之重要證據。」惟原確
    定判決（即臺灣嘉義地方法院95年度選簡上字第01號）固認
    林福全於民國（下同）九十四年十一月二十六日之警詢筆錄
    具有較可信之特別情況，然依林福全警詢筆錄係證稱：甲○
    ○於九十四年十一月二十五日約十一點左右在嘉義縣中埔鄉
    ○○村○○○路旁該筆賄選買票金錢交付給我；惟依抗告人
    聲請再審狀所附之通聯紀錄，抗告人於九十四年十一月二十
    五日中午十一點時並未在和睦村；即抗告人十一點三分係在
    嘉義市軍輝橋附近與林武揚以手機（號碼：0000000000）聯
    絡，且原確定判決亦認定嘉義市軍輝橋附近至嘉義縣中埔鄉
    和睦村等地之車程約十數分至二十餘分鐘，則抗告人如何能
    於十一點在和睦村，而於十一點零三分卻在嘉義市軍輝橋附
    近與林武揚以手機（聯絡）；故原確定判決認抗告人有於九
    十五年十一月二十五日中午十二點整，將八千元現金交付予
    林福全，顯有違誤。
  (二)原確定判決又以：「被告辯稱不認識證人林福全事，應不實
    在。」惟抗告人聲請再審書狀第三點載明：「縱觀卷內資料
    並無被告與林福全以電話聯絡（00-0000000、0000000000）
    之通聯紀錄，‧‧故原確定判決對卷內被告未與林福全聯絡
    之重要證據漏未審酌，驟認被告有交付八千元賄款予林福全
    ，顯亦有刑事訴訟法再審事由。」惟原裁定對此點並未說明
    何以不足採，即認本件足生影響判決之重要證據，均經原確
    定判決審酌，亦有違誤。
  (三)合上，抗告人不服原裁定，爰請撤銷原裁定。
二、按刑事訴訟法第四百十三條（現為第四百二十條）第一項第
    六款所謂確實之新證據，固非以絕對不須經過調查程序為條
    件，但必須可認為確實足以動搖原確定判決而為受判決人有
    利之判決者為限，倘受判決人因對有利之主張為原審所不採
    ，事後提出證明，以圖證實在原審前所為有利之主張為真實
    ，據以聲請再審，該項證據既非判決後所發見，顯難憑以聲
    請再審（最高法院50年度台抗字第0104號判例意旨參照）。
    次按刑事訴訟法第四百十三條（現為第四百二十條）第一項
    第六款所謂發見確實之新證據，係指就新證據之本身形式上
    觀察，毋須經調查程序，顯然可認為足以動搖原確定之判決
    者而言；如係聲請傳證人，或係他人於事後追述當時所見情
    形之空洞言詞，或係事後任意由他人出具一證明書，證明受
    判決人前次所為有利之主張，係屬實在，而不足以推翻原確
    定判決所憑之證據者，均非上開所謂之「確實之新證據」（
    最高法院40年度台抗字第02號、41年度台抗字第01號、33年
    度抗字第70號及49年度台抗字第72號判例參照）。末按不得
    上訴於第三審法院之案件，除前條規定外，其經第二審確定
    之有罪判決，如就足生影響於判決之重要證據漏未審酌者，
    亦得為受判決人之利益，聲請再審，刑事訴訟法第四百二十
    一條固定有明文；惟所謂「漏未審酌」，係指第二審判決前
    業已發現並提出之證據，未予審酌而言，苟被捨棄之證據，
    已於理由內敘明捨棄之理由，即非漏未審酌；又所謂重要證
    據，必須該證據已足認定受判決人應受無罪、或免訴、或輕
    於原審所認定之罪名方可，如證據不足以推翻原審所認定罪
    刑，即非足以影響原判決之重要證據。
三、經查：
  (一)本件抗告人即再審聲請人甲○○，前確因違反公職人員選舉
    罷免法案件，經臺灣嘉義地方法院於九十五年六月三十日以
    九十五年選簡上字第一號刑事判決，判處有期徒刑六月，如
    易科罰金，以三百元折算一日，褫奪公權二年而確定在案，
    有刑事判決一份在卷可稽，合先敘明。
  (二)抗告人聲請再審意旨雖欲以其持用之行動電話門號於九十四
    年十一月二十五日之通聯紀錄，和該門號通話所顯示之基地
    台位置，證明其當日係在嘉義市軍輝橋附近，而非在嘉義縣
    中埔鄉和睦村等情。惟按原確定判決已於理由中以：「又被
    告雖辯稱案發之日，依其手機所顯示之基地台均在嘉義市○
    ○路一帶，並未在嘉義縣中埔鄉和睦村等地，然查，被告撥
    打手機時所顯示之基地台位置縱非在嘉義縣中埔鄉，而係在
    嘉義市軍輝橋附近，但因手機非時刻均撥打使用，而且手機
    未必隨身攜帶，況嘉義市軍輝橋附近至嘉義縣中埔鄉和睦村
    等地之車程，亦僅約十數分鐘至二十餘分鐘，並非相隔甚遠
    ，故尚難以此即認為被告案發當日均在嘉義市。此外，復有
    扣案之二千元可按，其事證明確，被告所辯實不足採，其犯
    行應堪認定。」等語加以說明為何不予採納之理由（見原確
    定判決理由二之(三)，即原法院卷第16頁）。可知原確定判決
    就聲請意旨所指上開證據，業已詳為說明其依據；再揆諸上
    揭最高法院判例意旨，原確定判決就抗告人隨狀提出之通聯
    紀錄，前於審理時既經審酌而不採，即非係所謂之新證據，
    亦難謂有何漏未審酌之情形。至抗告人另提出之酈嘉雄、林
    武揚、許榮木、江嘉慈、李明泰、馮金生及江麗娟等人之證
    明書或切結書（見原法院95年度聲簡再字第6號卷第6至12頁
    ），至多僅或可證明抗告人有持用該門號與酈嘉雄等人通話
    之事實而已，惟究尚不足以動搖原確定判決就『尚難以此即
    可認為被告案發當日均在嘉義市』之認定。準此，酈嘉雄等
    人之證明書或切結書即非係足以重搖原確定判決之新證據，
    應可認定。
  (三)抗告人聲請再審意旨另以，本件並未查獲抗告人家裡有任何
    金錢，原確定判決僅憑林福全自己交出二千元，即認定該二
    千元係抗告人交付予伊，又未說明中埔鄉○○村○路旁有何
    顯著目標可供聲請人與林福全相約碰面，故有再審事由云云
    ；然查其並未提出任何符合刑事訴訟法第四百二十一條所列
    再審理由之證據，僅係重對原確定判決業已認定之事實空言
    爭執，其此部分再審之聲請，自於法無據。
  (四)至抗告人聲請再審意旨並以，林福全曾於偵訊筆錄中證稱：
    「錢不是他 (指被告)拿給伊的」、「實際情形是其私下拿
    錢出來幫李文堂助選」等語，原確定判決卻漏未審酌，顯有
    再審事由等語；惟按原確定判決就此已於判決理由中以經驗
    法則、論理法則，綜合審理結果，就證人林福全於偵查、審
    理中證述其自掏腰包幫李文堂買票之事，實係事後迴護被告
    之詞，而應以警詢筆錄之陳述較為可採等之心證得出過程，
    敘述甚詳；則此亦非屬刑事訴訟法第四百二十一條所謂漏未
    審酌之證據，於理甚明。
  (五)抗告人聲請再審意旨復以，本案之警員僅提供一張而未提供
    多張相片供證人林福全指認，及因抗告人目前嘴巴無痣，故
    相片特徵與抗告人目前相貌不符，認有重要證據有漏未審酌
    之情形云云；惟原確定判決已於理由中以：「‧‧況被告（
    即抗告人）常年旅居國外，恰巧於九十四年六月間回嘉義，
    倘如證人（即林福全）所言，其與被告並不認識，其如何知
    悉被告恰巧回國而得以誣指其交付賄款買票，可見證人於本
    院審理時證述其自掏腰包為李文堂買票之事，實係事後迴護
    被告之詞，且警詢時較接近案發時間，證人較無暇編纂或構
    思證詞，自應以警詢之陳述較為可採。」等語（見原確定判
    決理由二之(二)，即原法院卷第15至16頁），就抗告人辯稱不
    認識證人林福全一事應為不實之理由，詳為敘明。是抗告人
    目前嘴巴上是否有痣，並不足以推翻原確定判決之認定，即
    非足以影響原確定判決之重要證據。又縱員警僅提供一張相
    片供證人林福全指認，亦係指認程序之瑕疵，與是否足以影
    響原確定判決之認定無涉，況原確定判決亦未以供證人林福
    全指認相片乙情採為論罪之依據；抗告人主張此為再審事由
    ，亦無足採。
  (六)依上，抗告人據以聲請再審之理由，究之或係對原確定判決
    再度提出辯解，或係就原確定判決對證據之取捨等職權上之
    適法行使，再漫予指摘未詳予審酌有利於抗告人之證據為不
    當，然並未提出任何新證據或有所謂足生影響於判決之重要
    證據漏未審酌之情形，均非屬構成再審之事由。
四、至抗告人仍以前揭情詞抗辯，惟查：
  (一)原確定判決事實欄係記載：「甲○○‧‧與林福全共同基於
    對於有投票權之人交付賄賂，而約其投票權為一定行使之概
    括犯意聯絡，於民國九十四年十一月二十五日中午十二時許
    ，在嘉義縣中埔鄉○○村○路旁，向林福全探詢可賄選之有
    投票權人數，經林福全表明連同其本人七人後，獲甲○○交
    付現金新台幣八千元‧‧」（見原確定判決第01頁）；即原
    確定判決係認定：抗告人與林福全係於九十四年十一月二十
    五日中午『十二時』許，在嘉義縣中埔鄉○○村○路旁見面
    ，而非在該日中午十一時；準此，抗告意旨仍執通聯紀錄，
    主張其於九十四年十一月二十五日中午十一時係在嘉義市軍
    輝橋附近，而不在嘉義縣中埔鄉云云，委無足採。
  (二)又抗告意旨以卷內資料並無抗告人與林福全以電話（00-000
    0000、0000000000）聯絡之通聯紀錄，認原確定判決有重要
    證據漏未審酌，而原裁定就此卻未加以說明云云；惟按原確
    定判決之事實，並未認定抗告人與林福全係以電話（00-000
    0000、0000000000）彼此聯絡，且人際間之聯絡方式，本即
    多樣，縱係以電話為之，亦未必係以固定之號碼，況且原確
    定判決就此既未認定，自與原確定判決是否有重要證據漏未
    審酌情形，不相關連。抗告人執此指摘原裁定，自無所據。
五、綜上所述，抗告人聲請再審之理由，核與刑事訴訟法第四百
    二十一條、四百二十條第一項第六款規定之再審要件均不符
    合，原裁定認再審之聲請為無理由，而駁回再審之聲請；本
    院經核於法並無違誤。抗告人所執諸詞指摘原裁定不當，為
    無理由，應予駁回。
六、據上論結，應依刑事訴訟法第四百十二條，裁定如主文。
中    華    民    國    95    年    10    月    16    日
                  刑事第三庭    審判長法  官  陳義仲
                                      法  官  宋明蒼
                                      法  官  張世展
以上正本證明與原本無異。
不得再抗告。
                                      書記官  魏芝雯
中    華    民    國    95    年    10    月    17    日


司法院資訊處製作；財團法人民間司法改革基金會備份。
